臺灣士林地方法院行政訴訟判決　
110年度交字第238號
原      告  謝尚衡  
被      告  臺北市交通事件裁決所

代  表  人  蘇福智  
訴訟代理人  吳維中  
上列當事人間交通裁決事件，原告不服被告中華民國110年8月5
日北市裁罰字第22-Z00000000號裁決，提起行政訴訟，本院判決
如下：
    主  文
原告之訴駁回。
訴訟費用新臺幣參佰元由原告負擔。
    事實及理由
壹、程序事項：
　　本件原告因不服被告於民國110年8月5日以北市裁罰字第22-
    Z00000000號違反道路交通管理事件裁決書（下稱原處分）
    ，裁處其罰鍰新臺幣（下同）6,000元，並記違規點數1點，
    提起行政訴訟，依行政訴訟法第237條之1規定，應適用交通
    裁決事件訴訟程序，本院並依同法第237條之7規定，爰不經
    言詞辯論，逕為判決。
貳、實體事項：
一、爭訟概要：
　　內政部警政署國道公路警察局第九公路警察大隊（下稱舉發
    機關）頭城分隊員警查證後，認民眾於110年4月1日檢具違
    規證據資料檢舉，原告駕駛其所有車牌號碼000-0000號自用
    小客車（下稱系爭汽車），於110年3月27日19時25分許，行
    經國道五號北向38公里宜蘭入口匝道時，有「行駛高速公路
    違規臨時停車或停車者－無故於車道上停車」違規事實等屬
    實，而於110年5月7日填製內政部警政署國道公路警察局國
    道警交字第Z00000000號舉發違反道路交通管理事件通知單
    （下稱舉發通知單）予以舉發車主即原告，並記載應到案日
    期為110年6月21日前（嗣更新為110年8月16日前，見本院卷
    第72頁）。原告於110年5月17日向桃園市政府交通事件裁決
    處陳述意見，經桃園市政府交通事件裁決處於110年6月9日
    以桃交裁申字第1100058215號函轉被告，嗣經舉發機關查復
    違規事實屬實，原告遂於110年8月5日向被告申請開立裁決
    書，被告乃於同日作成原處分，依道路交通管理處罰條例第
    33條第1項第8款、第63條第1項第1款，裁處其罰鍰6,000元
    ，並記違規點數1點。原告不服，遂提起本件行政訴訟。
二、原告起訴主張：
  ㈠因當時夜色昏暗，原告對當地路況不熟，故從應行191縣道誤
    駛入大客車專用道，當下發現大客車專用行駛標誌，一時緊
    張，猶豫靜止數秒，考慮行車安全，隨即依速往前行駛並匯
    入前方正常一般車道，當時並非臨時停車。又本件原告被民
    眾拍照舉發地點為一般縣道銜接交流道之銜接點處，該地點
    距離交流道入高速公路匝道有600公尺之遙，依罪刑法定原
    則之精神，該處非屬高速公路及快速公路管制規則所制定之
    高速公路車道上甚明，被告認違規事實地點為高速公路車道
    上，其所認定地點與實際情形確屬不符。舉發機關110年7月
    7日國道警九交字第1109702556號函說明四雖陳稱案址係高
    速公路管轄範圍等語，然按高速公路及快速公路交通管制規
    則第2條第1項第11款乃關於高速公路上「輔助車道」意義說
    明，而「匝道」係規定於同規則第2條第1項第14款，舉發機
    關將「輔助車道」與「匝道」混為一談。況原告當時被拍照
    之地點係屬一般道路與交流道之銜接處，既不屬於高速公路
    、亦非輔助車道或準備進入高速公路之匝道上，舉發機關之
    認定顯有矛盾，其所論述意旨實不具本件證據採信之依據。
    再依道路交通管理處罰條例第3條第10、11款規定，停車或
    臨時停車均要有主觀要停車或臨停之意識。舉發機關及被告
    就原告於高速公路車道上違規停車或臨時停車認定事實矛盾
    ，且原告當時確實並非在高速公路車道上且係誤入大客車道
    ，一時緊張，短暫猶豫數秒，並無絲毫要停車或臨時停車之
    主觀意識，猶如吾等平時慢速尋找路邊停車位，偶或靜止數
    秒之狀況，況依原告當時所處環境，天色昏暗、附近無任何
    住家、商鋪，且系爭汽車位於三個車道之中間車道，實無停
    車或臨時停車之動機與目的可循。如就原處分機關所認定之
    行為人違規之事實仍有合理懷疑，無法確信行為人確有該當
    道路交通管理處罰條例各該處罰條文之構成要件事實時，即
    應依倘有懷疑，從被處分人之利益作解釋之證據法則，作對
    受處分人有利之認定。
  ㈡並聲明：原處分撤銷。
三、被告答辯略以：
　㈠卷查原告駕駛系爭汽車於前揭時、地，遭民眾向舉發機關檢
    舉系爭汽車有行駛高速公路違規臨時停車或停車者－無故於
    車道上停車，經舉發機關審視民眾檢舉資料後認違規屬實，
    遂依法舉發，核無不當，此有舉發機關所提供違規採證光碟
    資料可佐。經審閱採證錄影像（共20秒）及比對Goolge地圖
    照片，前述路段（宜蘭入口匝道）該處劃設3車道，左側車
    道之牌架設有往國道五號「宜蘭」方向，中線車道之牌架設
    有大客車專用車道之標誌，地面並繪有大客車專用之標字，
    專供高乘載大客車行駛，右側車道之牌架設有載重大貨車過
    磅之標誌，於錄影畫面時間顯示，西元2021年3月27日19：2
    5：25，系爭汽車行駛於大客車專用車道，於19：25：30至1
    9：25：45，系爭汽車臨時停車於該處大客車專用車道（往
    宜蘭方向）入口匝道，於19：25：46，影片結束。依上開採
    證影片，系爭汽車於國道五號北向38公里（宜蘭交流道入口
    ）行駛大客車專用道並於車道上臨停，此種駕駛方式實已超
    出後方其他用路人對其行車動線之合理期待，而危及其他用
    路人之生命、身體及財產安全，依一般社會通念，顯有影響
    後方來車之行車安全，系爭汽車違規行為屬實，舉發機關爰
    依法舉發並無不當。另有關原告指稱違規地點非屬高速公路
    範疇，按高速公路及快速公路交通管制規則第2條第1項第11
    款規定，匝道定義係指交流道中為加減速車道及主線車道與
    其他道路間之連接部分，系爭汽車違規地點為國道五號北向
    宜蘭入口匝道，自屬高速公路管轄範圍無疑。經查系爭汽車
    誤駛入大客車專用道，並將車輛臨時停車於大客車專用道車
    道，恐影響後方車輛行車安全或其他車輛猝然不及而高速追
    撞，並造成危險而釀致交通事故。另依行政罰法第7條第1項
    規定，行為人對於構成違規之事實，預見其發生者，縱非故
    意，亦係有認識過失，應予處罰。
  ㈡並聲明：原告之訴駁回。
四、本院之判斷：
  ㈠按「汽車行駛於高速公路、快速公路或設站管制之道路，不
    遵使用限制、禁止、行車管制及管理事項之管制規則而有下
    列行為者，處汽車駕駛人新臺幣三千元以上六千元以下罰鍰
    ：…八、違規減速、臨時停車或停車。」、「汽車駕駛人有
    下列各款所列條款之一者，除依原條款處罰鍰外，並予記點
    ：一、有第三十三條第一項…情形之一者，各記違規點數一
    點。」，道路交通管理處罰條例第33條第1項第8款、第63條
    第1項第1款定有明文。又依道路交通管理處罰條例第33條第
    6項授權訂定之高速公路及快速公路交通管制規則第10條規
    定：「汽車在行駛途中，除遇特殊狀況必須減速外，不得驟
    然減速或在車道中臨時停車或停車。」。另按「對於違反本
    條例之行為者，民眾得敘明違規事實或檢具違規證據資料，
    向公路主管或警察機關檢舉，經查證屬實者，應即舉發。但
    行為終了日起逾七日之檢舉，不予舉發。」，道路交通管理
    處罰條例第7條之1定有明文。
　㈡經查，原告駕駛系爭汽車，於上揭時、地，有「行駛高速公
    路違規臨時停車或停車者－無故於車道上停車」事實等情，
    有舉發通知單、採證照片、舉發機關110年7月7日國道警九
    交字第1109702556號函暨所附採證照片、汽車車籍查詢資料
    、駕駛人基本資料、GOOGLE街景圖、舉發機關110年9月27日
    國道警九交字第1109005494號函暨所附檢舉明細（本件違規
    時間110年3月27日，檢舉日期為110年4月1日，合於道路交
    通管理處罰條例第7條之1之規定）等件附卷可稽（見本院卷
    第54、66-67、70、78-86、92-94頁）。
  ㈢原告雖主張：因當時夜色昏暗，伊對當地路況不熟，誤駛入
    大客車專用道，一時緊張，猶豫靜止數秒，隨即依速往前行
    駛並匯入前方正常一般車道，當時並非臨時停車；該處為一
    般縣道銜接交流道之銜接點處，該地點距離交流道入高速公
    路匝道有600公尺之遙，非屬高速公路車道；再依道路交通
    管理處罰條例第3條第10、11款規定，停車或臨時停車均要
    有主觀要停車或臨時停車之意識，伊係誤入大客車道，一時
    緊張，短暫猶豫數秒，並無絲毫要停車或臨時停車之主觀意
    識，且該處實無停車或臨時停車之動機與目的等語。經查：
　⒈本院當庭勘驗採證影像（檔案名稱：Z00000000.MP4），勘驗
    結果為：「錄影畫面一開始右下角顯示時間為西元2021年3
    月27日19：25：24（此為錄影畫面所示時間，下同），可看
    見當時天氣晴，夜間光線充足，有聲音。系爭汽車（如黃色
    圓框所示）啟動煞車燈並行駛於國道五號北向38公里宜蘭入
    口匝道處之大客車專用道。道路地面繪有「大客車專用」之
    文字，前方（如綠色方框所示）設有大客車專用道之標誌（
    見本院卷第106-108頁擷取畫面1）。於19：25：25，可看見
    系爭汽車（如黃色圓框所示）啟動煞車燈並持續行駛於大客
    車專用道（見本院卷第108-110頁擷取畫面2）。於19：25：
    28，可看見系爭汽車（如黃色圓框所示）啟動煞車燈並暫停
    於大客車專用道上，前方無突發狀況（見本院卷第110頁擷
    取畫面3）。於19：25：30，可看見系爭汽車（如黃色圓框
    所示）暫停於大客車專用道，前方無突發狀況（見本院卷第
    112頁擷取畫面4）。於19：25：31，可看見系爭汽車（如黃
    色圓框所示）啟動煞車燈並暫停於大客車專用道，前方無突
    發狀況（本院卷第114頁見擷取畫面5）。於19：25：36，可
    看見系爭汽車（如黃色圓框所示）啟動煞車燈並持續暫停於
    大客車專用道，前方無突發狀況（見本院卷第116頁擷取畫
    面6）。於19：25：42，可看見系爭汽車（如黃色圓框所示
    ）車牌號碼為000-0000，其啟動煞車燈並持續暫停於大客車
    專用道，前方無突發狀況（見本院卷第116-118頁擷取畫面7
    ）。於19：25：45，可看見系爭汽車（如黃色圓框所示）持
    續暫停於大客車專用道，前方無突發狀況（見本院卷第118
    頁擷取畫面8）。」（見本院卷第123-124頁）。依勘驗結果
    ，可見系爭汽車自影片時間19：25：28起至影片結束之19：
    25：45，啟動煞車燈並暫停於大客車專用道上，期間長達17
    秒，原告主張其一時緊張靜止數秒，並非事實。原告確有駕
    駛系爭汽車，無故將系爭汽車停放在該處車道之事實。
　⒉原告雖主張：該處非高速公路車道等語。然查，本件舉發通
    知單上所載違規地點國道五號北向38公里宜蘭入口匝道屬高
    速公路管養範圍，有交通部高速公路局北區養護工程分局11
    0年12月9日北管字第1100066736號函在卷可按（見本院卷第
    136頁），是本件違規地點為屬高速公路範圍，原告此部分
    主張，難認可採。
　⒊①再按「本條例用詞，定義如下：…十、臨時停車：指車輛因
    上、下人、客，裝卸物品，其停止時間未滿三分鐘，保持立
    即行駛之狀態。十一、停車：指車輛停放於道路兩側或停車
    場所，而不立即行駛。」，道路交通管理處罰條例第3條第1
    0款、第11款定有明文。經核，系爭汽車停放高速公路車道
    達17秒，其停止時間未滿3分鐘，且駕駛人仍在駕駛座，保
    持立即行駛之狀態，故原告駕駛系爭汽車行駛高速公路在該
    處停放，應屬違規臨時停車。②原告雖主張其僅猶豫數秒，
    並無要停車或臨時停車之意，然依勘驗內容，原告啟動系爭
    汽車煞車燈，並將系爭汽車於車道上暫停達17秒（見本院卷
    第110-118頁擷取畫面），其自知悉啟動煞車將使系爭汽車
    減速，亦知悉系爭汽車停放於車道上，據此，難認其無臨時
    停車之意。③至原處分雖記載舉發違規事實為「行駛高速公
    路違規臨時停車或停車者－無故於車道上『停車』」，然參酌
    前揭勘驗結果及被告答辯狀所載系爭汽車臨時停車於大客車
    專用車道入口匝道等語（見本院卷第45頁），原處分舉發違
    規事實欄所載「無故於車道上『停車』」應係「無故於車道上
    『臨時停車』」之誤載，且此僅為道路交通管理處罰條例第33
    條第1項第8款之不同行為態樣，並不影響舉發事實同一，亦
    不影響裁罰內容。
　㈣綜上所述，本件原告確於前揭時間，在國道五號北向38公里
    宜蘭入口匝道，有「行駛高速公路違規臨時停車或停車者－
    無故於車道上臨時停車」違規事實，被告依道路交通管理處
    罰條例第33條第1項第8款、第63條第1項第1款、違反道路交
    通管理事件統一裁罰基準及處理細則及違反道路交通管理事
    件統一裁罰基準表之規定，裁處原告罰鍰6,000元，並記違
    規點數1點，並無違誤。原告訴請撤銷為無理由，應予駁回
    。
五、本件判決基礎已臻明確，兩造其餘之攻擊防禦方法經本院斟
    酌後，核與判決不生影響，無一一論述之必要，併予敘明。
六、本件第一審裁判費為300 元，應由原告負擔，爰確定第一審
    訴訟費用額如主文第2項所示。
七、據上論結，本件原告之訴為無理由，依行政訴訟法第237條
    之7、第237條之8第1項、第98條第1項前段，判決如主文。
中　　華　　民　　國　　111 　年　　1 　　月　　3 　　日
　　　　　　　　　行政訴訟庭　法　官　林宜靜
以上為正本係照原本作成。
如不服本判決，應於判決送達後20日內，向本院提出上訴狀並表
明上訴理由（原判決所違背之法令及其具體內容或依訴訟資料可
認為原判決有違背法令之具體事實），其未載明上訴理由者，應
於提出上訴後20日內向本院補提理由書（上訴狀及上訴理由書均
須按他造人數附繕本，如未按期補提上訴理由書，則逕予駁回上
訴），並應繳納上訴裁判費新臺幣750元。
中　　華　　民　　國　　111 　年　　1 　　月　　3 　　日
                              書記官  廖引鳳